臺灣臺北地方法院刑事裁定　　　　　　 100年度聲字第1046號
被　　　告　呂云傑
聲請人即選任辯護人　蔡德倫律師
上列聲請人因被告違反毒品危害防制條例案件（臺灣臺北地方法
院檢察署99年度偵字第24348 號、本院99年度訴字第2059號），
聲請解除禁見及具保停止羈押，本院裁定如下：
    主  文
聲請駁回。
    理  由
一、聲請人聲請意旨略以：被告呂云傑（下稱被告）於偵查、本
    院準備程序時，均坦承有吸食毒品及幫第三人代購毒品行為
    ，並未否認犯罪行為；被告有固定住所及正常工作；被告吸
    食毒品行為業經本院簡易判決在案，無入監執行問題，可認
    無逃亡之虞。且本案業經起訴，主要控訴證據為被告供述及
    相關通訊監察譯文，審理已達辯論終結，實無變造證據、勾
    串證人之可能。被告所犯至多僅有持有第二級毒品之罪，依
    法並非最輕本刑5 年以上有期徒刑，故缺乏刑事訴訟法第10
    1 條第1 項各款羈押理由，無羈押必要，亦無繼續限制接見
    、通信必要，請求准予解除禁見、具保停押等語。
二、按被告及得為其輔佐人之人或辯護人，得隨時具保，向法院
    聲請停止羈押，刑事訴訟法第110 條第1 項亦有明定。而聲
    請停止羈押，除有同法第114 條各款所列情形之一不得駁回
    者外，其准許與否，該管法院有自由裁量之權，最高法院91
    年度台抗字第456 號裁定意旨，46年度台抗字第21號判例意
    旨可資參照。
三、次按司法院大法官釋字第665 號解釋意旨為：刑事訴訟法第
    101 條第1 項第3 款規定，於被告犯該款規定之罪，犯罪嫌
    疑重大，且有相當理由認為有逃亡、湮滅、偽造、變造證據
    或勾串共犯或證人之虞，非予羈押，顯難進行追訴、審判或
    執行者，得羈押之，於此範圍內，該條款規定符合憲法第23
    條之比例原則，與憲法第8 條保障人民身體自由及第16條保
    障人民訴訟權之意旨，尚無牴觸等語；其解釋理由書進一步
    闡釋：刑事訴訟法第101 條第1 項第3 款規定之羈押，係因
    被告所犯為死刑、無期徒刑或最輕本刑為5 年以上有期徒刑
    之罪者，其可預期判決之刑度既重，該被告為規避刑罰之執
    行而妨礙追訴、審判程序進行之可能性增加，國家刑罰權有
    難以實現之危險，該規定旨在確保訴訟程序順利進行，使國
    家刑罰權得以實現，以維持重大之社會秩序及增進重大之公
    共利益，其目的洵屬正當。又基於憲法保障人民身體自由之
    意旨，被告犯上開條款之罪嫌疑重大者，仍應有相當理由認
    為其有逃亡、湮滅、偽造、變造證據或勾串共犯或證人等之
    虞，法院斟酌命該被告具保、責付或限制住居等侵害較小之
    手段，均不足以確保追訴、審判或執行程序之順利進行，始
    符合該條款規定，非予羈押，顯難進行追訴、審判或執行之
    要件，此際羈押乃為維持刑事司法權有效行使之最後必要手
    段，於此範圍內，尚未逾越憲法第23條規定之比例原則，符
    合本院釋字第392 號、第653 號、第654 號解釋意旨，與憲
    法第8 條保障人民身體自由及第16條保障人民訴訟權之意旨
    ，尚無違背等語。亦即，依照該大法官解釋及理由書內容，
    可知其非單純宣告刑事訴訟法第101 條第1 項第3 款之羈押
    原因係違憲，而係闡明須以附加考量被告除犯重罪外，是否
    有相當理由認為其有逃亡、湮滅、偽造、變造證據或勾串共
    犯或證人等之虞。故而，依法條之體系解釋，該等附加考量
    與單純考量同條第1 項第1 款、第2 款之羈押原因，應有區
    別，否則不啻形同廢除同條第1 項第3 款之羈押原因，此應
    非司法院大法官釋字第665 號解釋之目的。基此，伴同重罪
    羈押予以考量之要件，與單純成為羈押原因之要件，兩者強
    度應有差異，雖伴同重罪羈押考量要件強度可能未必足夠成
    為單獨之羈押原因，惟仍得以之與重罪羈押之羈押原因要件
    互佐，而為羈押要件成立與否認定之基礎，自不待言；更何
    況若同時該當刑事訴訟法第101 條第1 項第3 款及同項其他
    2 款事由之一時，併為認定羈押與否之要件，更無疑義。
四、經查：
  (一)、被告與同案被告王美淑、黃漢濱等人因違反毒品危害防制
      條例案件，經檢察官提起公訴，被告涉有起訴書所載犯罪
      事實四（販賣第二級毒品與真實姓名年籍均不詳綽號「阿
      浩」之成年男子〈下稱「阿浩」〉3 次）、犯罪事實五（
      與同案被告黃漢濱共同販賣第二級毒品與「阿浩」1 次）
      等犯行。經本院於99年12月24日、100 年1 月7 日、同年
      2 月9 、23日、同年3 月31日、同年4 月14日訊問後，被
      告雖坦承有幫「阿浩」代買毒品之情事，然矢口否認有販
      賣第二級毒品犯行，然前揭犯罪事實，有被告警詢、偵訊
      供述在卷（見臺灣臺北地方法院檢察署99年度偵字第2434
      8 號卷〈下稱偵卷〉第31至34頁、99年毒偵字第3823號卷
      第43至44頁）、被告、同案被告黃漢濱、「阿浩」間之通
      訊監察譯文在卷可考（見偵卷第179 至184 頁），及如起
      訴書所載證據清單內其他證據（見起訴書第2 頁），經本
      院於100 年5 月5 日以99年度訴字第2059號判決就被告涉
      犯之前開犯行，處有期徒刑7 年4 月、7 年2 月、7 年2
      月、7 年4 月，並定應執行刑有期徒刑8 年6 月。衡以被
      告所犯為死刑、無期徒刑或最輕本刑5 年以上之重罪，且
      確經本院判決有罪，所定應執行刑有期徒刑8 年6 月非輕
      ，及考量被告自始否認販賣毒品犯行，辯詞與同案被告黃
      漢濱之供述情節多有歧異，除更證被告涉前開犯嫌重大，
      所涉罪嫌符合刑事訴訟法第101 條第1 項第3 款事由外，
      亦可徵被告在本案判決後，一旦知悉其遭判處有期徒刑8
      年6 月，其又自始否認犯行，企圖卸責，則畏罪逃亡之可
      能性甚高，有事實足認有逃亡之虞，非予羈押，顯難進行
      後續審理或執行，故仍有羈押之必要。
  (二)、本院先前依刑事訴訟法第101 條第1 項第2 款、第3 款裁
      定自99年12月24日起予以羈押，並自100 年3 月24日起延
      長羈押，嗣因本案於100 年5 月5 日判決在案，依訴訟程
      序之進行，本院認仍存有前揭同條項第1 款有事實足認有
      逃亡之虞及第3 款涉犯重罪之羈押事由，且有羈押必要性
      ，已如前述，應予羈押。
  (三)、聲請人雖以前揭事由，一起聲請解除禁見、具保停止羈押
      。然查，本案於100 年4 月14日言詞辯論期日後，已就被
      告解除禁止接見通信，有該日裁定存卷，現既已無禁止被
      告接見通信，聲請人此部分聲請容有誤會，應予駁回。至
      聲請人聲請具保停止羈押部分，聲請人未提出符合刑事訴
      訟法第114 條所列各款如經具保聲請停止羈押本院不得駁
      回之事由，而本案被告與同案被告黃漢濱雖各有供陳，然
      所述並不一致，現經本院為有罪判決並定應執行有期徒刑
      8 年6 月，又被告否認犯罪，更徵因涉重罪爾後逃亡之可
      能性甚高，致影響本案後續執行之進行，且本件現既存刑
      事訴訟法第101 條第1 項第1 款、第3 款事由，聲請人此
      部分請求，即有未合。綜前各節，本件仍存有刑事訴訟法
      第101 條第1 項第1 款、第3 款羈押原因，亦有羈押必要
      ，聲請人所為聲請再對被告解除禁止接見通信或具保停止
      羈押，均無理由，難以准許，應予駁回。
據上論斷，應依刑事訴訟法第220 條，裁定如主文。
中    華    民    國   100    年    5     月    5     日
                  刑事第八庭審判長法  官  徐千惠
                                  法  官  古瑞君
                                  法  官  湯千慧
以上正本證明與原本無異。
如不服本裁定，應於送達後5 日內，向本院提出抗告狀。
                                  書記官  游雅鈞
中    華    民    國   100    年    5     月    5     日